---
output: pdf_document
lang : fr-FR
---

```{r setup, include=FALSE}
knitr::opts_chunk$set(echo = TRUE)
knitr::opts_chunk$set(comment = "")
```

```{r child='LSINF2275-Frontpage.RMD'}
```

\graphicspath{ {(C:/Users/Guillaume/Documents/GitHub/markov-processes/} }

\newpage

'\tableofcontents'

\newpage

```{r,include=F}
#---------CHARGEMENT DES SCRIPTS---------------------------------------------

```


# 1. Introduction et explication du jeu (Guillaume)

L'objectif du projet est de mettre en application les processus de décision markovien sur un jeu de l'oie modifié. Ce dernier est modélisé de la manière suivante : 


\begin{figure}[h]
\caption{Schéma du jeu de l'oie modifié}
\includegraphics{jeu de l'oie.PNG}
\centering
\end{figure}

Pour commencer, nous avons initialisé le jeu avec deux pièges. Le premier est situé sur la case 7 et le second sur la case 13. Le premier s'il s'active fait reculer le joueur de 3 cases jusqu'à la case 4. Le second piège, quant à lui, ramène le joueur à la case 1. Il est important de préciser que le piège a une chance de s'activer dès que le joueur arrive sur la case. Exemple : Le joueur démarre de la case 5 et réalise un 2 en jouant le dé normal, il arrive donc sur la case 7. Le piège s'active avec une probabilité de 50% 


# 2. Théorie : algorithme d'itération de la valeur (Patrick)

# 3. Simulation du jeu (Guillaume)

# 4. Adaptation du jeu

# 4.1 Ajout d'une prison (Patrick)

# 4.2 Adaptation de la pénalité d'une case (cost sensitive ?)

# 5. Conclusion

